臺灣屏東地方法院刑事判決　　　　　　　100年度易字第177號
公　訴　人　臺灣屏東地方法院檢察署檢察官
被　　　告　楊芯蕙
以上被告因詐欺案件，經檢察官提起公訴（99年度偵緝字第359
號、第359 號、第8840號）本院判決如下：
    主  文
楊芯蕙幫助犯詐欺取財罪，處有期徒刑陸月，如易科罰金，以新
臺幣壹仟元折算壹日；又幫助犯詐欺取財罪，處有期徒刑月，
如易科罰金，以新臺幣壹仟元折算壹日。應執行有期徒刑捌月，
如易科罰金，以新臺幣壹仟元折算壹日。
    事  實
一、楊芯蕙可預見提供自己或他人之金融帳戶存摺、印章、金融
    卡（含密碼）及手機門號予陌生人士使用，常與財產犯罪密
    切相關，可能被犯罪集團所利用以遂行侵害財產法益之犯罪
    ，及隱匿、掩飾犯罪所得財物，竟仍容任所提供之帳戶可能
    被犯罪集團用以詐欺犯罪結果之發生，而基於幫助他人實施
    詐欺取財犯罪之不確定故意，先於民國96年7 月初某日，在
    其屏東縣屏東市○○街420 巷11號之住處內及在高雄醫學院
    對面之家樂福前，將其母林麗梅（經檢察官另為不起訴處分
    確定）在陽信商業銀行中正分行（下稱陽信銀行）所開立帳
    號第000000000000號帳戶之存摺、印章及提款卡（含密碼）
    及其本人在臺灣郵政屏東中正路郵局（下稱郵局）所開立帳
    號第00000000000000號帳戶之存摺、印章及提款卡（含密碼
    ）交付予綽號「阿水仔」之詐騙集團成員。又另行起意於96
    年6 月21日至96年7 月25日間某日，在不詳地點，將其申辦
    之亞太行動寬頻股份有限公司（下稱亞太公司）手機門號
    000000 0000 號之SIM 卡，交予姓名年籍不詳之詐騙集團成
    員。嗣各該詐欺集團成員，意圖為自己不法所有，分別為下
    列詐欺行為：
(一)、於96年7 月9 日下午2 時許，詐欺集團成員以電話通知江宗
    錦，向其訛稱「銀行帳戶遭凍結，須將該帳戶存款轉匯入金
    融帳戶保護系統監管」云云，使江宗錦陷於錯誤，於96年7
    月9 日，將其帳戶內存款新臺幣（以下同）64萬3 千元匯入
    楊芯蕙前揭屏東中正郵局帳戶內，得手後，該詐欺集團成員
    ，即持楊芯蕙所有之存摺、印章，前往郵局將上開詐得之款
    項提領一空。
(二)、於96年7 月10日下午1 時許，詐欺集團成員以電話通知張承
    恩，向其訛稱「銀行帳戶遭凍結，須將該帳戶存款轉匯入安
    全帳號」云云，使張承恩陷於錯誤，分別於96年7 月10日及
    96 年7月11日，將其帳戶內存款共190 萬元匯入林麗梅上開
    陽信銀行帳戶內，得手後，由詐欺集團成員持楊芯蕙交付之
    上開金融卡，將詐得之190 萬元提領一空。
(三)、於96年7 月25日，詐欺集團成員在蘋果日報上刊登「專辦信
    貸請電永豐銀行林經理」之不實廣告，並刊載楊芯蕙申辦之
    上開亞太公司手機門號作為聯絡電話，林志憲閱報後因有貸
    款需要，遂撥打上開電話與該詐騙集團成員聯絡，經該自稱
    「林經理」之某成員，向林志憲佯稱「須先匯保證金」云云
    ，致林志憲陷於錯誤，分別依指示匯款共8 萬9 千元入李佳
    純（業經另案判決確定）永豐銀行延平分行帳號0000000000
    0000號帳戶內及匯款1 千5 百元入國泰世華銀行戶名保誠人
    壽帳號000000000000號帳戶內，得手後，詐欺集團成員持金
    融卡將上開李佳純帳戶內詐得之款項提領一空。
二、案經台北市政府警察局大同分局移送台灣士林地方法院檢察
    署呈請臺灣高等法院檢察署檢察長令轉臺灣屏東地方法院檢
    察署檢察官及屏東縣政府警察局屏東分局報告臺灣屏東地方
    法院檢察署檢察官偵查起訴。
    理  由
一、按被告以外之人（包括證人、鑑定人、告訴人、被害人及共
    同被告等）於審判外之言詞或書面陳述雖不符刑事訴訟法第
    159 條之1 至之4 等4 條之規定，而經當事人於審判程序同
    意作為證據，法院審酌該言詞陳述或書面陳述作成時之情況
    ，認為適當者，亦得為證據；當事人、代理人或辯護人於法
    院調查證據時，知有刑事訴訟法第159 條第1 項不得為證據
    之情形，而未於言詞辯論終結前聲明異議者，視為有前項之
    同意，同法第159 條之5 定有明文。本判決下列所引用之屬
    於傳聞證據之被告以外之人於審判外之陳述，經審判長提示
    並告以要旨後，檢察官及被告均未爭執該審判外之言詞陳述
    及書面證據有證據能力，亦未於言詞辯論終結前表示異議，
    本院審酌上開證據作成之過程並無不適當之情形，且對於被
    告涉案之事實具有相當之關聯性，依刑事訴訟法第159 條之
    5 規定具有證據能力。
二、訊之被告楊芯蕙固坦承有於上開時間、地點將其母親林麗梅
    所開立之陽信銀行帳戶及其所有之郵局帳戶之存摺、印章、
    提款卡（含密碼）交付綽號「阿水」之成年男子，惟矢口否
    認有何幫助詐欺犯行，辯稱：我有把母親及自己的銀行帳戶
    、存摺、提款卡交給地下錢莊的人，SIM 卡沒有交給別人，
    但是我不知道哪裡去，因要向地下錢莊借錢，我有匯款至地
    下錢莊提供的帳號，因為我都準時繳利息，因為地下錢莊說
    我沒有工作證明，所以借錢時，金融卡、存摺、密碼都要交
    給他云云。經查：
(一)、上揭被害人江宗錦、張承恩遭人詐騙後，分別匯款64萬3 千
    元、190 萬元至被告楊芯蕙及訴外人林麗梅帳戶，另被害人
    林志憲因擬申辦貸款事宜，按廣告上刊登之0000000000號電
    話聯絡後，遭人詐騙，分別匯款8 萬9 千元至訴外人李佳純
    之永豐銀行帳戶、匯款1 千5 百元至國泰世華銀行保誠人壽
    帳戶，林麗梅之陽信銀行帳戶之存摺、印章及提款卡由被告
    楊芯蕙取走等事實，業據證人即被害人江宗錦、張承恩及林
    志憲於警詢、證人林麗梅於警詢及偵查中證述明確（警卷
    1-2 頁、5 頁、3 頁、偵卷第8-10頁、23-24 頁、39-40 頁
    ），並有中華郵政股份有限公司屏東郵局100 年5 月3 日屏
    營字第1000001022號函附之楊芯蕙存提款單影本、楊芯蕙郵
    局開戶資料及交易明細、陽信銀行中正分行97年6 月4 日陽
    信中正字第970092號函附之交易明細等資料、交易明細及取
    款條、永豐銀行延平分行96年11月27日永豐銀延平分行（
    096 ）字第00141 號函附之李佳純基本資料及96年7 月25日
    資金往來交易明細表、國泰世華商業銀行經營部96年12月5
    日（96 ） 國世松山字第0143號函附之保誠人壽公司帳號基
    本資料、林麗梅陽信銀行之開戶資料、印鑑章、亞太公司行
    動電話申設資料及雙向通聯紀錄、張承恩匯款單、李佳純交
    易收執聯、林志憲匯款單、江宗錦匯款單等在卷可按，是被
    告楊芯蕙上開郵局帳戶、林麗梅陽信銀行帳戶及被告申請之
    前開行動電話門號確係供詐騙集團使用之事實，足堪認定。
(二)、金融存款帳戶，事關存戶個人財產權益之保障，與存戶之提
    款卡、密碼結合，其專屬性、私密性更形提高，一般人均有
    妥為保管存摺、提款卡、密碼，以防止被他人冒用之認識，
    縱有特殊情況偶有將存摺、提款卡、密碼交付他人之需，亦
    必深入瞭解其用途後再行提供以使用，若落入不明人士手中
    ，極易被利用為取贓之犯罪工具，恆係吾人日常生活經驗與
    事理之然；且金融帳戶為個人理財之工具，申請開設金融帳
    戶並無任何特殊限制，一般民眾皆可以存入最低開戶金額之
    方式申請開戶，個人亦可在不同金融機構申請多數存款帳戶
    使用，並無困難，此乃眾所週知之事實，則依一般人之社會
    生活經驗，苟見非親非故之人不以自己名義申請開戶，反而
    以出價蒐購或租用之方式向他人蒐集金融機構帳戶供己使用
    ，衡情當知悉蒐集金融帳戶者，係將所蒐集之帳戶用以從事
    財產犯罪。現今社會上，詐騙者蒐購人頭帳戶，持以作為信
    貸、手機簡訊詐欺之事，常有所聞，提供甚或出賣、出借帳
    戶與非親非故之人，受讓人係為從事財產犯罪，已屬人盡皆
    知之事，本案被告係具相當社會經驗之成年人，應知悉將其
    存摺、金融卡及密碼等有關個人財產、身分之物品貿然交付
    不知名之他人，極易被利用作為與財產有關之犯罪工具，竟
    仍率然將其母親與其自己所有帳戶之存摺、印章、提款卡及
    密碼等物交付他人，顯然對於該帳戶將作為不法使用，有所
    認知。
(三)、詐騙集團成員為確保其取得之不法利益，其所利用供被害人
    匯款之存摺帳戶，必係可牢固掌控之金融帳戶，而無庸擔心
    該帳戶遭人掛失或驟然變更密碼，是詐騙集團幾無甘冒帳戶
    所有人掛失止付致無法提領金錢之風險，故被告應可預見其
    所提供之帳戶提款卡及密碼極有可能遭該人從事不法使用。
(四)、被告雖以上開手機門號可能係遺失等語置辯，然被告既已知
    悉其門號晶片可能遺失，卻未立即報警處理，或向電訊公司
    辦理停機，顯與常情有違。復參以被告於檢察官偵訊中供稱
    其之前曾申辦幾十支門號，已忘了是否曾辦理上開門號，亦
    未辦理停話等語（99年度偵緝字第844 號卷第17-18 頁），
    顯見其對於申辦之門號為何幾乎無所瞭解，況行動電話門號
    大多須繳納月租費、通話費，並非無償使用，且被告於偵訊
    中亦自承帳戶沒有錢急著借錢，始將上開二帳戶交付他人等
    語（99年度偵緝字第358 號卷第27-28 頁），顯見被告經濟
    情況甚差，難以支付行動電話之月租費、通話費等，被告申
    辦甚多之行動電話門號後，既已難以支付行動電話之費用，
    竟對該門號有無遺失、放置何處均不知情，顯與常情有違，
    足認其申辦門號之目的並非供己所用。再者，若如被告所辯
    該門號晶片係遺失，門號晶片短小輕薄，詐騙集團又如何能
    隨地撿拾該門號晶片用予詐騙。準此，堪認被告應有將上開
    手機門號提供予詐欺犯罪集團使用之事實。
(五)、又依社會常情，一般民眾申請手機門號或金融帳戶甚為便利
    、容易，除供犯罪之用，並無向他人蒐集門號之必要，而大
    眾新聞媒體對於不肖犯罪集團藉收購之手機門號或金融帳戶
    作為詐欺取財之工具，亦多所報導，被告為智慮成熟之成年
    人，理應知之甚詳，竟仍將前開手機門號SIM 卡交予詐欺集
    團成員，而未自己保管，使詐騙集團成員據以充作犯罪聯絡
    工具，顯見被告主觀上顯然對於該行動電話門號將作為不法
    使用，應有所認知，而客觀上亦有幫助詐欺之行為，殆無疑
    義。
(六)、被告楊芯蕙固於本院審理中提出「日盛融資阿水」之名片1
    紙及郵政國內匯款執據4 紙（本院卷第30-34 頁），並辯稱
    ：係伊還款給地下錢莊云云。然查，被告所提出之匯款執據
    之受款人均非同一人，已難證明係清償借款，又被告係將存
    摺、印章、密碼一併交付詐騙集團成員，縱係向地下錢莊借
    款，亦無須提供存摺、印章、密碼等物，而讓他人得以利用
    該金融帳戶詐騙財物，是被告於交付存摺、印章、金融卡及
    密碼時，應可預見他人將利用該帳戶以遂行財產犯罪，被告
    竟仍容任其帳戶可能被用以實施詐欺取財結果之發生，其有
    幫助詐欺取財之不確定故意，亦堪認定，上開所辯，亦不足
    採取。
(七)、綜上所述，被告上開所辯，顯係事後避重就輕之詞，不足採
    信，本案事證明確，被告犯行，洵堪認定。
三、按被告楊芯蕙與綽號「阿水仔」所屬之詐騙集團成年成員間
    ，並無共同實施詐欺犯罪之犯意聯絡或行為分擔，僅提供存
    摺、印章、提款卡、行動電話等物予「阿水仔」，予以詐欺
    犯行之助力，其所實施者，尚非屬構成要件之行為，應為幫
    助犯，是核被告楊芯蕙所為，係刑法第339 條第1 項、第30
    條第1 項之幫助詐欺取財罪。又被告係以一次提供二帳戶之
    存摺、印章、提款卡、密碼幫助詐欺行為，幫助該詐騙集團
    詐得被害人江宗錦、張承恩2 人之財物，侵害被害人2 人之
    財產法益，為一行為觸犯數罪名之想像競合犯，應依刑法第
    55條規定從一重之幫助詐欺取財罪處斷。被告上開所犯上開
    提供帳戶及行動電話門號幫助詐欺取財二罪間，犯意各別，
    行為互殊，應分論併罰。再者，被告楊芯蕙所犯上開二犯，
    係詐欺取財罪之幫助犯，均依刑法第30條第2 項之規定，按
    正犯之刑減輕之。爰審酌被告楊芯蕙將帳戶任意交予他人詐
    騙財物，造成犯罪偵查困難，致使此類犯罪手法層出不窮，
    嚴重危害交易秩序與社會治安，及被害人江宗錦、張承恩、
    林心憲遭詐騙金額各為64萬3 千元、190 萬元、9 萬500 元
    ，犯罪所生之危害嚴重，犯罪後未坦承犯行及未與上開被害
    人和解之態度等一切情狀，就其所犯上開二罪各量處如主文
    所示之刑，並均諭知易科罰金之折算標準，及定其應執行之
    刑與易科罰金之折算標準。
據上論斷，應依刑事訴訟法第299 條第1 項前段，刑法第30條第
1 項前段、第2 項、第339 條第1 項、第55條、第41條第1 項前
段、第51條第5款，刑法施行法第1條之1第1項、第2項前段，判
決如主文。
本案經檢察官劉昀到庭執行職務。
中    華    民    國   100    年    6     月    29    日
                  刑事第二庭  審判長法  官  潘正屏
                                    法  官  翁世容
                                    法  官  涂裕洪
以上正本證明與原本無異。
如不服本判決應於收受判決後10日內向本院提出上訴書狀，並應
敘述具體理由；其未敘述上訴理由者，應於上訴期間屆滿後20日
內向本院補提理由書（均須按他造當事人之人數附繕本）「切勿
逕送上級法院」。
中    華    民    國   100    年    6     月    29    日
                                    書記官  卓春成
附錄本判決論罪科刑法條全文：
刑法第339條第1項
意圖為自己或第三人不法之所有，以詐術使人將本人或第三人之
物交付者，處5 年以下有期徒刑、拘役或科或併科1 千元以下罰
金。